【裁判字號】    97,審重訴,482
【裁判日期】    980527
【裁判案由】    清償借款
【裁判全文】
臺灣臺北地方法院民事判決           97年度審重訴字第482號
原      告  臺灣中小企業銀行股份有限公司
法定代理人  己○○
訴訟代理人  庚○○
            辛○○
被      告  Jennifer Textile Co., Ltd.
法定代理人  甲○○
被      告  軒亞有限公司
法定代理人  丁○○
            戊○○
                        樓之2.
            甲○○
            丙○○
            乙○○
被      告  甲○○
            丙○○
            乙○○
上列當事人間請求清償借款事件，本院於民國98年5 月13日言詞
辯論終結，判決如下：
    主      文
被告Jennifer Textile Co., Ltd.、甲○○、丙○○、乙○○應
連帶給付原告美金拾伍萬零肆佰陸拾柒元壹角，及如附表所示
之利息、違約金。
被告軒亞有限公司、Jennifer Textile Co., Ltd.、甲○○、丙○○、乙○○應連帶給付原告新臺幣貳仟陸佰肆拾萬元，及自民
國九十七年九月二十五日起至清償日止，按年息百分之六計算之
利息。
前二項被告，若有被告履行給付，其給付之金額合計達第一項債
權金額時，其餘被告免除給付義務。
訴訟費用新臺幣壹拾壹萬陸仟捌佰肆拾捌元由被告連帶負擔。
    事實及理由
壹、程序部分：
  一原告之法定代理人原為蘇金豐，嗣於本院審理中變更為己○○，新任法定代理人依民事訴訟法第175條第1項規定聲明承
    受訴訟，於法並無不合，應予准許。
  二按解散之公司，除因合併、分割、破產而解散外，應行清算
    ；解散之公司，於清算範圍內，視為尚未解散。公司之清算
    ，以全體股東為清算人。但本法或章程另有規定或經股東決
    議，另選清算人者，不在此限，公司法第24條、第25條、第
    113 條準用第79條分別定有明文。經查，被告軒亞有限公司
    （下稱軒亞公司）業經臺北市政府以民國97年5 月13日府產
    業商字第09784537600 號函解散登記在案，有變更登記表在
    卷可稽（見本院卷第49-50 頁），是軒亞公司即應行清算，
    而軒亞公司之章程並未針對清算人之人選設有規定，且軒亞
    公司迄未向本院呈報清算人，有其章程及本院民事紀錄科查
    詢表足憑，是應以其全體股東為清算人，對外代表公司。故
    而列該公司之股東丙○○、戊○○、丁○○、乙○○、甲○○為法定代理人，進行本件訴訟，合先敘明。
  三又按訴狀送達後，原告不得將原訴變更或追加他訴，但請求
    之基礎事實同一者，不在此限，民事訴訟法第255條第1項第
    2 款定有明文。原告起訴時針對票據債務部分，僅列軒亞公
    司及Jennifer Textile Co., Ltd.（下稱Jennfer 公司）為
    被告，嗣於訴訟繫屬中，追加甲○○、丙○○、乙○○為被
    告，核其追加之新訴與舊訴乃本於同一基礎事實，與前開規
    定無違，應予准許。
  四本件依原告與被告Jennifer公司、甲○○、乙○○所簽立之
    授信約定書第12條規定，已合意本院為第一審管轄法院，本
    院自有管轄權。又被告均經合法通知，未於言詞辯論期日到
    場，核無民事訴訟法第386 條所列各款情形，爰依原告之聲
    請，由其一造辯論而為判決。
貳、實體部分：
  一原告起訴主張：
    (一)信用狀墊款部分：
      1.被告Jennifer公司於96年6月5日邀同被告丙○○、甲○○、乙○○為連帶保證人，與伊簽訂進口物資融資契約
        ，額度為美金800,000元，額度動用期間自96年6月11日
        起至97年6月11日止，依約逕由立約人即Jennifer 公司
        出具開發信用狀申請書申請循環動用，立約人及連帶保
        證人對每筆開發信用狀申請書所列金額與其所發生利息
        及一切費用均承認之。另約定每筆遠期信用狀項下融資
        款項期限，自伊國外代理銀行付款日起最長不得超過
        150 日；本契約項下各筆融資之外幣款項利息，均按各
        筆承作當時該幣別伊牌告外幣貸款利率計算；未能立即
        償還本息時，各筆融資視為全部到期，依到期日前開之
        約定利率計付遲延利息，並按融資金額自應償還之日起
        ，逾期6個月以內部分，按前開利率10%，逾期超過6 個
        月部分，按前開利率20%加付違約金。
      2.嗣Jennifer公司分別於96年12月19日、同年月20日、97
        年1 月18日、同年3月3日、同年月6日、同年4月15日向
        伊申請開發信用狀，並經伊墊款10筆，合計美金406,55
        9.33元。詎Jennifer公司未依約還款，依授信約定書第
        5 條規定，已喪失期限利益，債務視為全部到期。經伊
        將Jennifer公司於伊行庫內之存款餘額主張抵銷後，尚
        欠本金美金350,467.10元及如附表所示之利息、違約金
        未償。被告甲○○、丙○○、乙○○既為Jennifer公司
        之連帶保證人，自應負連帶清償之責。
    (二)票據債務部分：
      1.伊持有由被告軒亞公司所簽發、並分別由被告Jennifer
        公司、甲○○、丙○○、乙○○背書，金額新臺幣（下
        同）26,400,000元、到期日97年6月16日之本票1紙（下
        稱系爭本票），以擔保Jennifer公司、甲○○、丙○○
        、乙○○對伊之債務。
      2.詎系爭本票經伊於97年9 月24日提示遭退票，發票人即
        被告軒亞公司積欠伊本金26,400,000元及自提示日翌日
        起至清償日止，按年息6%計算之利息未償，應與背書人
        即被告Jennifer公司、甲○○、丙○○、乙○○就前揭
        票據債務負連帶清償之責。
    (三)訴之聲明第1、2項之請求，被告間為不真正連帶債務關係
      ，於任一被告清償之範圍內，他被告同免給付之責。爰依
      兩造間之消費借貸契約、連帶保證契約及票據法律關係，
      提起本件訴訟等語。聲明為：如主文第1至3項所示。
  二得心證之理由：
    (一)原告主張之事實，業據其提出與陳述相符之進口物資融資
      契約、授信約定書、開發信用狀申請書、進口單據到達通
      知書、放款明細表、外匯匯率表、本票暨退票理由單等件
      為證，堪認原告之主張為真。
    (二)按借用人應於約定期間內，返還與所借用物種類、品質、
      數量相同之物；又稱保證者，謂當事人約定，一方於他方
      之債務人不履行債務時，由其代負履行責任之契約；保證
      債務，除契約另有訂定外，包含主債務之利息、違約金、
      損害賠償及其他從屬於主債務之負擔；另連帶債務之債權
      人，得對債務人中之一人或數人，同時或先後請求全部或
      一部之給付；在票據上簽名者，依票上所載文義負責；本
      票到期不獲付款時，執票人於行使或保全支票上權利之行
      為後，對於背書人、發票人及其他債務人得行使追索權；
      發票人、承兌人、背書人及其他票據債務人，對於執票人
      連帶負責；執票人向本票債務人行使追索權時，自到期日
      起如無約定利率者，得要求依年利六釐計算之利息，民法
      第478條、第739條、第740條、第273條第1項、票據法第5
      條第1項、第124條準用第85條第1項、第96條第1項、第97
      條第1項第2款分別定有明文。
    (三)被告Jennifer公司未依約還款，已如前述，自應負清償借
      款之責；又被告甲○○、丙○○、乙○○既為連帶保證人
      ，即應負連帶清償責任。被告軒亞公司、Jennifer公司、
      甲○○、丙○○及乙○○既為系爭本票之發票人或背書人
      ，自應對原告負擔清償票款之責。而被告Jennifer公司、
      甲○○、丙○○、乙○○所負訴之聲明第1 項之借款債務
      ，與被告軒亞公司、Jennifer公司、甲○○、丙○○、乙○○所負訴之聲明第2 項之票據債務，為不真正連帶債務
      關係，若有被告履行給付，其給付之金額合計達主文第 1
      項債權金額時，其餘被告免除給付義務。
    (四)綜上所述，原告依消費借貸契約及連帶保證契約，請求被
      告Jennifer公司、甲○○、丙○○、乙○○連帶給付如主
      文第1 項所示本息及違約金，及依票據法律關係請求被告
      軒亞公司、Jennifer公司、甲○○、丙○○、乙○○連帶
      給付如主文第2 項所示之票據債務，為有理由，應予准許
      。
參、訴訟費用負擔之依據：民事訴訟法第85條第2項。
肆、被告應連帶賠償原告之訴訟費用，依後附計算書確定為如主
    文第4 項所示金額。
中    華    民    國    98    年    5     月    27    日
                  民事第六庭    法  官  陳婷玉
計  算  書
項      目        金  額（新臺幣）       備    註
第一審裁判費         115,048元
公示送達登報費         1,800元
合      計           116,848元
以上正本係照原本作成
如對本判決上訴，須於判決送達後20日內向本院提出上訴狀
中    華    民    國    98    年    5     月    27    日
                                書記官  曾靖雯


司法院資訊處製作；財團法人民間司法改革基金會備份。
